臺灣花蓮地方法院刑事判決　　　　　　　 99年度訴字第444號
公　訴　人　臺灣花蓮地方法院檢察署檢察官
被　　　告　吳伯章
指定辯護人　李文平律師
上列被告因違反槍砲彈藥刀械管制條例案件，經檢察官提起公訴
（99年度偵字第4030號），本院判決如下：
    主  文
吳伯章犯非法持有空氣槍罪，處有期徒刑壹年捌月，併科罰金新
臺幣伍萬元，罰金如易服勞役，以新臺幣壹仟元折算壹日。緩刑
貳年，緩刑期內付保護管束。
扣案之空氣槍壹枝（槍枝管制編號0000000000號）、鋼瓶貳瓶、
瞄準器壹個均沒收。
    事  實
一、吳伯章明知未經許可不得持有可發射金屬具有殺傷力之槍枝
    ，竟於民國97年 6月間某日，向真實姓名年籍不詳、綽號「
    林仔」之人，以新臺幣（下同）8千5百元之價格，買受可發
    射金屬具有殺傷力之空氣槍 1支（槍枝管制編號0000000000
    號）、鋼瓶2瓶及瞄準器1個，並自該時起未經許可而持有之
    。嗣於99年8月15日凌晨1時30分許，騎乘機車行經花蓮縣吉
    安鄉○○○街與南山一街之交岔路口時，巡邏員警發現可疑
    而攔停，經其同意而搜索扣得上開空氣槍1支、鋼瓶2瓶、瞄
    準器1個及塑膠彈丸1包，因而查悉上情。
二、案經花蓮縣警察局吉安分局報告臺灣花蓮地方法院檢察署檢
    察官偵查起訴。
    理  由
一、證據能力部分：
(一)按刑事訴訟法第198、208條之規定，不論鑑定人或鑑定機關
    、團體，固均應由法院、審判長、受命法官或檢察官視具體
    個案之需要而為選任、囑託，並依第 206條之規定，提出言
    詞或書面報告，始符合同法第159條第1項所定得作為證據之
    「法律有規定」之情形。否則所為之鑑定，仍屬傳聞證據。
    然於司法警察機關調查中之案件，為因應實務上，或因量大
    、或有急迫之現實需求，併例行性當然有鑑定之必要者，例
    如毒品之種類與成分、尿液之毒品反應，或者槍彈有無殺傷
    力等鑑定，基於檢察一體原則，得由檢察長以事前概括選任
    鑑定人或囑託鑑定機關、團體之方式，俾便轄區內之司法警
    察官、司法警察對於調查中之此類案件，得即時送請先前已
    選任之鑑定人或囑託之鑑定機關、團體實施鑑定，以求時效
    。此種由檢察機關概括選任鑑定人或概括囑託鑑定機關、團
    體，再轉知司法警察官、司法警察於調查犯罪時參考辦理之
    作為，法無明文禁止，係為因應現行刑事訴訟法增訂傳聞法
    則及其例外規定之實務運作而為。此種由司法警察官、司法
    警察依檢察官所概括選任之鑑定人或囑託鑑定機關、團體所
    為之鑑定結果，與檢察官選任或囑託為鑑定者，性質上並無
    差異，同具有證據能力（最高法院96年度台上字第2860號判
    決意旨參照）。職故，本判決所引用下列鑑定書面係由花蓮
    縣警察局員警依檢察官所概括選任之鑑定機關、團體而為之
    鑑定結果，揆諸上開說明，自有證據能力。
(二)次按本件認定事實所引用所有卷證資料（包含文書證據、物
    證等證據），並無證據證明係公務員違背法定程序所取得，
    扣案物品亦均係警合法搜索扣押而得；而檢察官、被告吳伯
    章及其辯護人於審判期日對法院提示之卷證，均表示沒意見
    等語，且卷內之文書證據，亦無顯不可信或不適當等不得作
    為證據之情形（刑事訴訟法第 159條至第159條之5參照）。
    綜上，本件認定事實所引用之所有證據（包含文書證據、物
    證等證據），均有證據能力。
二、上開犯罪事實，迭據被告於警詢時及偵審中坦承不諱，並有
    蒐證照片及扣案物照片附卷可稽，另有空氣槍 1支（槍枝管
    制編號0000000000號）、鋼瓶2瓶及瞄準器1個扣案足憑。又
    上開空氣槍係氣體動力式槍枝，以小型高壓氣體鋼瓶內氣體
    為發射動力，經以金屬彈丸測試3次，其中彈丸（直徑6.0mm
    、重量0.88g）最大發射速度為194公尺/秒，計算其動能為1
    6焦耳，換算其單位面積動能為56焦耳/平方公分，認具殺傷
    力等情，有內政部警政署刑事警察局99年10月13日刑鑑字第
    0990125808號鑑定書 1份在卷可參。是被告自白與事實相符
    ，應堪採信。本件事證明確，被告犯行堪予認定。
三、被告行為後，槍砲彈藥刀械管制條例於99年12月21日經立法
    院三讀修正通過，增訂第 8條第6項之規定，並於100年1月5
    日經總統以華總一字第09900358611號令公布，且於 100年1
    月 7日施行。新增訂之槍砲彈藥刀械管制條例第8條第6項規
    定：「犯第 1項、第2項或第4項有關空氣槍之罪，其情節輕
    微者，得減輕其刑。」此為因應司法院大法官會議98年12月
    25日公布之釋字第669號解釋：「槍砲彈藥刀械管制條例第8
    條第 1項規定：『未經許可，製造、販賣或運輸鋼筆槍、瓦
    斯槍、麻醉槍獵槍、空氣槍或第 4條第1項第1款所定其他可
    發射金屬或子彈具有殺傷力之各式槍砲者，處無期徒刑或 5
    年以上有期徒刑，併科新臺幣 1千萬元以下罰金。』其中以
    未經許可製造、販賣、運輸具殺傷力之空氣槍為處罰要件部
    分，不論行為人犯罪情節之輕重，均以無期徒刑或 5年以上
    有期徒刑之重度自由刑相繩，對違法情節輕微、顯可憫恕之
    個案，法院縱適用刑法第59條規定酌減其刑，最低刑度仍達
    2年6月以上之有期徒刑，無從具體考量行為人所應負責任之
    輕微，為易科罰金或緩刑之宣告，尚嫌情輕法重，致罪責與
    處罰不相對應。首揭規定有關空氣槍部分，對犯該罪而情節
    輕微者，未併為得減輕其刑或另為適當刑度之規定，對人民
    受憲法第 8條保障人身自由權所為之限制，有違憲法第23條
    之比例原則，應自本解釋公佈之日起至遲於 1年屆滿時，失
    其效力。」所為之修正，係修正前槍砲彈藥刀械管制條例所
    無之規定。依刑法第2條第1項後段之規定，此項修正有利於
    被告，是其本案之犯行應適用修正後此項之規定。
四、核被告所為，係犯槍砲彈藥刀械管制條例第8條第4項之未經
    許可持有可發射金屬具有殺傷力之空氣槍罪。又按犯未經許
    可持有槍枝之罪，前後行為屬犯罪之繼續，為一犯罪行為（
    最高法院98年度台上字第7497號判決意旨參照）。被告未經
    許可持有上開空氣槍，行為固屬可議，然其甫成年，目前尚
    就讀高職進修部，有正當工作，與兄姊相依為命，有學生證
    、工作證明及戶籍謄本附卷可稽，且其供陳因一時好奇為打
    飛鼠而買受持有上開空氣槍，遍觀全部卷證，尚查無其有持
    槍欲供自己或他人犯罪用之情事，是以本院認情節尚屬輕微
    ，爰依槍砲彈藥刀械管制條例第8條第6項之規定減輕其刑。
    爰審酌被告任意持有可發射金屬具殺傷力之空氣槍，對社會
    具有潛在危險性，惟念被告尚無將之為不法使用，暨其素行
    、動機、目的、智識程度，且犯後坦承犯行、態度良好等一
    切情狀，量處如主文所示之刑，並就罰金部分諭知易服勞役
    之折算標準，以示懲儆。又被告前未曾受有期徒刑以上刑之
    宣告，有臺灣高等法院被告前案紀錄表乙份在卷可參，因一
    時失慮，偶罹刑典，事後已坦承犯行，頗具悔意，信經此偵
    審程序及刑之宣告後，應知警惕而無再犯之虞，本院認以暫
    不執行其刑為當，爰依刑法第74條第1項第1款規定，予以宣
    告緩刑 2年，並於緩刑期內付保護管束，用啟自新。又扣案
    之空氣槍 1支（槍枝管制編號0000000000號），係屬違禁物
    ，應依刑法第38條第1項第1款之規定宣告沒收。又扣案之鋼
    瓶2瓶及瞄準器1個均得裝置在扣案之上開槍枝使用，業經被
    告於本院審理中供承在卷，且扣案之上開槍枝係氣體動力式
    槍枝，以小型高壓氣體鋼瓶內氣體為發射動力，而扣案之上
    開鋼瓶2瓶均係氣瓶，瞄準器1個亦得隨附在扣案之上開槍枝
    ，有上開鑑定書附卷可稽，從而扣案之上開鋼瓶 2瓶及瞄準
    器 1個為空氣槍本身零件之一部或從物，均應與扣案之上開
    槍枝併依違禁物之規定諭知沒收（最高法院99年度台上字第
    7250號判決意旨參照）。至扣案之塑膠彈丸 1包，本身無殺
    傷力，非違禁物，且對於扣案之上開槍枝之殺傷力存否亦無
    關聯，非被告供本件犯罪所用、預備或所得之物，爰不另予
    宣告沒收，附此敘明。
據上論斷，應依刑事訴訟法第299條第1項前段，槍砲彈藥刀械管
制條例第 8條第4項、第6項，刑法第2條第1項後段、第11條前段
、第42條第3項前段、第74條第1項第1款、第93條第1項、第38條
第1項第1款，判決如主文。
本案經檢察官張立中到庭執行職務。
中    華    民    國   100    年    2     月    25    日
                  刑事第四庭  審判長  法  官  陳月雯
                                      法  官  黃鴻達
                                      法  官  曹庭毓
以上正本證明與原本無異。
如不服本判決應於收受送達後10日內向本院提出上訴書狀，並應
敘述具體理由。其未敘述上訴理由者，應於上訴期間屆滿後20日
內向本院補提理由書(均須按他造當事人之人數附繕本)「切勿逕
送上級法院」。
中    華    民    國   100    年    2     月    25    日
                                      書記官
附錄本判決論罪之法律條文：
槍砲彈藥刀械管制條例第8條第4項、第6項
未經許可，持有、寄藏或意圖販賣而陳列第1項所列槍枝者，處3
年以上10年以下有期徒刑，併科新臺幣7百萬元以下罰金。
犯第 1項、第2項或第4項有關空氣槍之罪，其情節輕微者，得減
輕其刑。